【裁判字號】    92,訴,888
【裁判日期】    920916
【裁判案由】    損害賠償
【裁判全文】
臺灣桃園地方法院民事判決  九十二年度訴字第八八八號
    原      告  乙○○
    被      告  甲○○
右當事人間請求損害賠償事件，於民國九十二年九月二日辯論終結，本院判決如左：
    主      文
原告之訴及假執行之聲請均駁回。
訴訟費用由原告負擔。
    事      實
甲、原告方面：
壹、聲明：
一、被告應給付原告新台幣（下同）六十萬五千六百元及自民國九十二年三月三十日
    起至清償日止，按年利率百分之五計算之利息。
二、訴訟費用由被告負擔。
三、原告願供擔保請准宣告假執行。
貳、陳述：
一、查原告於八十九年一月三十一日與被告訂立買賣契約，向被告承買其所有坐落楊
    梅鎮○○段一三六九之一及一三七○地號土地二筆暨其上建物，於同年五月十五
    日辦理過戶完竣，惟因建物尚未完工，雙方約定延至九十年二月十日交屋，若被
    告遲延交屋，依遲延日數，應按日給付原告八百元。詎交屋日屆至，被告未將建
    物騰空交予原告，於建物內尚留有舊家具及衣櫥，造成原告無法將之另行出售，
    迄今仍留有木料與工具桌於建物內，有庭呈照片二張為證，是依上開約定，被告
    自九十年二月十一日起至九十二年三月十日止，共計七百五十七日，按日八百元
    計算，被告應給付原告六十萬五千六百元，並自原告九十二年三月三十日發存證
    信函予被告之日起，按年利率百分之五計算之利息。
三、證據：提出買賣契約影本乙份及現場相片二張為證，並聲請傳喚證人鍾木田。
乙、被告方面：
壹、聲明：
一、原告之訴及假執行之聲請均駁回。
二、訴訟費用由原告負擔。
三、如為不利於被告判決，被告願供擔保請准免為假執行。
貳、陳述：
一、被告對於兩造買賣契約之真正及遲延交屋按日八百元罰金之約定不爭執，惟其抗
    辯已依兩造契約約定之九十年二月十一日前將建物騰空。依民事訴訟法第二百七
    十七條之規定「當事人主張有利於己之事實者，就其事實有舉證之責」；次按最
    高法院十七年上字九一七號判例要旨「民事訴訟如係由原告主張權利者，應先由
    原告負舉證之責，若原告先不能舉證，以證實自己主張之事實為真實，則被告就
    其抗辯事實即令不能舉證，或其舉證尚有疵累，亦應駁回原告之請求。」是以，
    原告應就被告未將建物騰空之事實，負舉證之責。
二、被告並無遲延交屋之情形，否則原告豈會遲至九十二年三月始對被告發存證信函
    及起訴主張損害賠償，顯見原告所述不實，縱建物內尚有些許雜物或木料等器具
    未清空，亦非為被告所有，是原告之主張無理由。
參、證據：提出建物平面圖乙張為證。
    理      由
一、原告起訴主張前於八十九年一月三十一日向被告買受系爭房地，依契約約定被告
    應於九十年二月十日前交付系爭房屋，詎被告遲至九十二年三月十日始交付，原
    告自得依契約之約定，向被告請求每遲延一日以八百元計算，遲延交付七百五十
    七日，共計六十萬五千六百元之賠償及利息等語。被告則以：其早已於九十年一
    月之前即將系爭房屋內之物品搬空，將系爭土地及房屋交付予原告，縱系爭屋內
    尚有物品存在，亦非被告所有，被告並無延遲交屋之情形等語置辯。
二、經查，兩造與訴外人周耀營前於八十九年一月三十一日訂立買賣契約書，由被告
    及周耀營將系爭土地之應有部分各三分之一，含建築物出賣予原告，契約書之批
    明事項第一點並載明：以現況點交。第四條第四款後段：定八十九年六月三十日
    點交土地及房屋。交屋說明部分第三點則載明：甲○○（即被告）現住之房屋雙
    方言明於民國九十年二月十日前交屋，交屋時甲方（即原告）應付給乙方（即被
    告及周耀營）新台幣壹拾萬元正。如乙方未能如期交屋時，延遲時，每日應付給
    甲方新台幣日租八百元正。又原告曾於九十二年三月五日寄發存證信函予被告，
    要求被告於收受後三日內將屋內所有物品清光，並將破壞之處恢復原狀，完成交
    屋手續等情，業據原告提出買賣契約書及存證信函均影本等各一份為證，此二份
    文書之真正並為被告所不爭執，惟辯稱其早在九十年一月前即已搬空等語。另原
    告主張九十二年三月間現場房屋之內仍留有被告所有之木工桌一張及木料等物，
    並提出其於九十二年三月至現場拍攝之相片二張為證，經本院提示該二張相片予
    被告，被告否認相片中之木工桌等物品係其所有並留置於現場。是以本件兩造之
    爭點在於：（一）系爭房屋內之物品是否確為被告所有而拒絕搬遷留置於現場，
    （二）被告是否確實未依約於九十年二月十日以前將系爭房屋點交予原告，而須
    負遲延履行之違約責任。
三、原告主張因被告遲至九十二年二月仍拒不搬遷屋內物品，經其託友人鍾木田至現
    場幫忙搬運之事實，聲請傳訊證人鍾木田。證人鍾木田到院證稱：大約是在去年
    （按即九十一年）年底，我有去過（現場）兩次，第一次是去參觀這個房子，因
    為我想要買，第二次是原告叫我去搬運碗櫥及衣櫥，去現場兩次的時間相差沒有
    幾天，原告第二次叫我去搬櫥子是叫我拿去丟掉，因為我有貨車。又本院經提示
    被告所提出之房屋平面圖予證人鍾木田檢視，並訊問其所搬運物品之房間，是否
    係由被告原本居住之四個房間（打勾房間）內搬出此節，鍾木田證稱：我搬運的
    其中一個櫥子是在客廳旁邊的房間即打圈的的那個房間搬出來的，另外一個櫥子
    是從哪個房間搬出來我已經忘記了，至於相片中的物品我當時去的時候確實是放
    在相片中的地方沒錯。當時我去搬東西的時候，已經把東西搬到貨車了，那時候
    被告及另外一個人到場阻止我們把東西搬走，被告跟我說這些東西他還要，他就
    和另外那個人把東西搬走了，當時被告好像有說土地雖然賣給原告了，但是房子
    及屋內的物品並沒有賣給原告等語。
四、查系爭房屋只有圍牆，並無大門，亦無門鎖，原告可以直接進入每個房間不需要
    鑰匙等事實，業據原告於本院審理中自承在案，且以原告在九十一年底以前，即
    可自由進出系爭房屋，並託人載運屋內物品出去此情觀之，足以認為系爭房屋確
    實任何人均得自由出入，則縱依原告提出之現場相片，屋內遺留有木工桌等物，
    亦難因此認定該等物品即為被告所有，而非其他人進入屋內所留置。另依證人鍾
    木田所證，其於九十一年底至現場搬運之櫥櫃等物品，並非自被告原本居住之屋
    內所搬出，則被告縱有當場阻止證人將櫥櫃等物載離，而自行將之載離之行為，
    亦難認為該櫥櫃即為被告留置在其本人居住之屋內，而有拒絕遷空房屋點交之意
    思。原告對於系爭屋內所留如相片二張所示之物品，是否確為被告所有此節，並
    未舉證以實其說，則其主張被告未依約點交房屋而有違約之情事，即難認為正當
    。
五、另參系爭買賣契約關於點交房屋之期限，原係定於八十九年六月三十日點交土地
    及房屋，嗣又改定於民國九十年二月十日前交屋。顯然第一次所訂之交屋期限，
    曾經原告同意延期，而以兩造對於交屋期限，兩度以文字訂於書面，顯見原告對
    於被告何時交屋，甚為重視，衡情被告若未在第二次期限即九十年二月十日之前
    交屋，原告斷無不予追究催告之可能；然查原告遲至九十二年三月間始以存證信
    函催告被告交屋，距離契約第二次約定之交屋期限，已逾二年餘，且原告又自承
    其在寄發存證信函之後，即將系爭房屋出售羅梅龍，並與羅梅龍約定「依現況點
    交」，而由羅梅龍自行將東西搬出去，足徵原告本人亦認為系爭房屋之內是否留
    有物品，核與賣方有無履行點交，並無關係；則縱然現場留有棄置物品未清除，
    亦難執此即遽認被告未依約將房屋「點交」予原告。綜上，原告主張被告遲延點
    交房屋予原告而有違約情事云云，要無足採，其請求被告應給付按每日八百元，
    共七百五十七日計算之違約金合計六十萬五千六百元及利息，為無理由，應予駁
    回。至其假執行之聲請，因訴之駁回而失所附麗，應併予駁回，併此敘明。
六、據上論結：原告之訴為無理由，依民事訴訟法第七十八條，判決如主文。
中      華      民      國    九十二    年      九      月     十六     日
                                臺灣桃園地方法院民事第一庭
~B法      官  劉志卿
右為正本係照原本作成
如對本判決上訴，須於判決送達後廿日內向本院提出上訴狀
中      華      民      國    九十二    年      九      月   二十五     日
~B法院書記官  王曉雁


司法院資訊處製作；財團法人民間司法改革基金會備份。
